臺灣嘉義地方法院交通事件裁定　　　　 94年度交聲字第119號
原處分機關　交通部公路總局嘉義區監理所嘉義市監理站
異　議　人
即受處分人　甲○○
上列異議人即受處分人因違反道路交通管理處罰條例案件，對於
交通部公路總局嘉義區監理所嘉義市監理站於民國九十四年五月
二十日所為之處分（原處分案號：嘉監義字第裁七六—Ｌ000
00000號），聲明異議，本院裁定如下：
    主  文
異議駁回。
    理  由
一、按汽車行駛至交岔路口，轉彎車應讓直行車先行，道路交通
    安全規則第一百零二條第一項第六款定有明文。關於「轉彎
    車輛未讓直行車輛先行」之規定，無論同向或對向車輛均有
    其適用（卷附臺灣高等法院暨所屬法院七十三年度法律座談
    會刑事類第四十六號法律問題研討結果及司法院七十六年九
    月十二日廳刑一字第一六六九號函所示研究意見均採相同看
    法）。又汽車駕駛人轉彎時，轉彎車不讓直行車先行，處銀
    元二百元以上六百元以下罰鍰；汽車駕駛人，駕駛汽車違反
    道路交通安全規則，因而肇事致人受傷者，記違規點數三點
    ；汽車駕駛人有第四十八條情形者，記違規點數一點，道路
    交通管理處罰條例第四十八條第六款、第六十一條第三項前
    段及第六十三條第一項第一款亦分別定有明文。
二、原處分意旨略以：異議人即受處分人甲○○駕駛車牌號碼Ｌ
    ＲＩ—二五三號重型機車自用小客車搭載乘客姜黃綿，沿嘉
    一五九線公路由西向東方向行駛，於民國九十四年三月二十
    二日上午八時十分許，途經該路二六公里六八公尺處無號誌
    交岔路口，應注意汽車行駛至交岔路口，轉彎車應讓直行車
    先行，且依當時情形並無不能注意之情事，竟疏未注意讓同
    向車道直行車先行，而貿然左轉，適有案外人盧佳溢駕駛Ｇ
    Ｄ三—五二九號重型機車，沿嘉一五九線公路由由西向東方
    向駛至，欲直行穿越交岔路口，見狀煞避不及，致其所駕駛
    機車前車頭與異議人所駕機車左側車身後方發生碰撞，二車
    均人車倒地，姜黃綿因而受傷，原舉發機關因認異議人有轉
    彎車未讓直行車先行，因而肇事致人受傷之違規事實，而填
    製嘉縣警交字第Ｌ00000000號舉發違反道路交通管
    理事件通知單舉發，嗣異議人向原處分機關即交通部公路總
    局嘉義區監理所嘉義市監理站申訴，經原處分機關調查結果
    仍認異議人有上開違規行為，乃依道路交通管理處罰條例第
    四十八條第六款、第六十一條第三項前段及第六十三條第一
    項第一款之規定，於九十四年五月二十日以嘉監義字第裁七
    六—Ｌ00000000號裁決書，據以裁處異議人罰鍰新
    臺幣九百元，並記違規點數四點之處分。
三、異議意旨略以：異議人駕駛車牌號碼ＬＲＩ—二五三號重型
    機車搭載乘客姜黃綿，沿嘉義一五九線公路由西向東方向行
    駛，於民國九十四年三月二十二日上午八時十分許，途經該
    路二六公里六八公尺處無號誌交岔路口欲左轉時，適有案外
    人盧佳溢所駕駛ＧＤ三—五二九號重型機車沿嘉義一五九線
    公路由同向駛來，疏未注意減速慢行，且未注意車前狀況，
    致兩車發生碰撞肇事，然異議人於左轉前已將機車靠右暫停
    ，並轉頭詳細檢視後方來車，確定無來車後，始左轉前進，
    本件交通事故係因盧佳溢所駕機車違規未減速所致，異議人
    並未違規，且異議人與盧佳溢所駕機車在同一車道行駛，並
    無轉彎車應讓直行車先行規定之適用，為此聲明異議等情。
四、經查：異議人即受處分人甲○○駕駛車牌號碼ＬＲＩ—二五
    三號重型機車自用小客車搭載乘客姜黃綿，沿嘉一五九線公
    路由西向東方向行駛，於九十四年三月二十二日上午八時十
    分許，途經該路二六公里六八公尺處無號誌交岔路口，應注
    意汽車行駛至交岔路口，轉彎車應讓直行車先行，且依當時
    情形並無不能注意之情事，竟疏未注意讓同向車道直行車先
    行，而貿然左轉，適有案外人盧佳溢駕駛ＧＤ三—五二九號
    重型機車，沿嘉一五九線公路由由西向東方向駛至，欲直行
    穿越交岔路口，見狀煞避不及，致其所駕駛機車前車頭與異
    議人所駕機車左側車身後方發生碰撞，二車均人車倒地，姜
    黃綿因而受有左橈尺骨骨折、左脛腓骨上段骨折等傷害之事
    實，有道路交通事故現場圖、道路交通事故調查報告表(一)(二)
    、現場照片及財團法人嘉義基督教醫院診斷出具之證明書附
    卷可稽。依前揭卷附道路交通事故現場圖所示，本件事故發
    生地點嘉一五九線公路二六公里六八公尺處無號誌交岔路口
    左側為一彎道，據異議人於本院自承，自該路口往左看之目
    視距離可達三十公尺，則異議人應有足夠時間注意左後方有
    無直行來車，其堅稱堅稱當時已確定左後方並無來車，核與
    事實上確有盧佳溢之機車自後駛來，因此而發生本件車禍之
    情形不符，此即為其疏於注意之處。證人盧佳溢亦於本院結
    證稱：「（事故發生時你看到甲○○的車子是在幾公尺前？
    ）有一段距離，我一轉彎就看到她，約有三十公尺，當時甲
    ○○正靠右邊停尚未左轉，我不確定她停在哪個位置，我看
    到她的時候她正在看右邊，我當時車速五、六十公里，我以
    為她會發現我所以我剛開始沒有減速，但我發現到她沒有看
    到我時，我開始減速但已經來不及，她都沒有看我這邊」等
    語衡以證人盧佳溢至本院作證前，已與被告所搭載乘客姜黃
    綿調解成立，其與被告素不相識，亦無任何仇怨嫌隙，自無
    任意設詞誣陷被告，身處以證人身分具結負偽證重罪之必要
    ，其所為之指證，自堪憑採。是異議人欲以其主觀認知否認
    客觀存在之事實，辯稱其於左轉前已注意確定左後方已無來
    車始行左轉，已盡注意義務，應無過失云云，自無可採。盧
    佳溢所駕機車與異議人所駕機車均係沿嘉一五九線公路由由
    西向東方向行駛至交岔路口，屬同向車輛，仍有首揭道路交
    通安全規則第一百零二條第一項第六款轉彎車應讓直行車先
    行之規定適用。且盧佳溢駕車縱有違規，與異議人是否違反
    交通安全規則之判斷無涉，尚不得據為免罰之理由，異議人
    辯稱
    本件車禍係盧佳溢違規所致，與其無關云云，並無可採。本
    件異議人既有上述違規事實，原處分機關依道路交通管理處
    罰條例第四十八條第六款、第六十一條第三項前段及第六十
    三條第一項第一款之規定裁處異議人罰鍰新臺幣九百元，並
    記違規點數四點之處分，並無不當。本件異議為無理由，應
    予駁回。
據上論斷，應依道路交通管理處罰條例第八十七條第二項，道路
交通案件處理辦法第十九條，裁定如主文。
中　　華　　民　　國　九十四　年  　九  　月   三十   日
                    交通法庭    法　官　鄭雅文
以上正本證明與原本無異。
如不服本裁定，應於送達後五日內，向本院提出抗告狀。
中　　華　　民　　國　九十四　年  　九  　月   三十   日
                            　　書記官　鄭翔元
